臺灣臺北地方法院民事裁定　　　　　　　　 94年度智字第8號
原　　　告　　日馳企業股份有限公司
法定代理人　　林慧瑛
訴訟代理人　　陳彥希律師
　　　　　　　董浩雲律師
被　　　告　　捷安特股份有限公司
　　　　　　　巨大機械股份有限公司
兼　共　同　　甲○○
法定代理人
上列當事人間損害賠償等事件本院裁定如下：
    主  文
本件移送臺灣臺中地方法院。
    理  由
一、原告起訴主張：其被告捷安特股份有限公司（下稱捷安特公
    司）、巨大機械股份有限公司（下稱巨大公司）侵害原告之
    專屬授與專利權，原告自得依據專利法第84條規定請求排除
    侵害及依同法第85、89條規定請求損害賠償，又被告甲○○
    為被告捷安特公司、巨大公司之負責人，依據公司法第23條
    自應就被告捷安特公司、巨大公司因本件侵害專利所生之損
    害賠償負擔連帶賠償責任。系爭被告所製造侵害原告專利權
    之產品，係在台北市○○○路○段117號所購得，依據民事訴
    訟法第十五條規定，向本院提起本件訴訟云云。
二、按因侵權行為涉訟者，得由行為地之法院管轄。又訴之全部
    或一部，法院認為無管轄權者，依原告聲請或依職權以裁定
    移送於其管轄法院，民事訴訟法第15條第1項及第28條第1項
    定有明文。復按因侵權行為涉訟者，得由行為地之法院管轄
    ，為民事訴訟法第15條第1項所明定。所謂行為地，凡為一
    部實行行為或其一部行為結果發生之地皆屬之，最高法院56
    年台抗字第369號判例可資參照。經查：
（一）本件被告巨大公司之事務所係設於台中縣大甲鎮○○里○
      ○路19號、另被告捷安特公司係設於台中縣大甲鎮○○里
      ○○路19號之8，此有經濟部公司基本資料查詢單在卷可
      稽，故被告二人之事務所均非在本院轄區，本即不應由本
      院管轄此案件。
（二）又原告係主張其在台北市○○○路所購得被告所販售系爭
      侵權產品，故侵權行為地在本院轄區，依據民事訴訟法第
      15條規定，本院自有管轄權云云。然查，依據前開最高法
      院56年台抗字第369號判例意旨，所謂侵權行為地除實行
      行為地外，結果發生地亦包括在內。然參諸民事訴訟法第
      15條之立法理由，就不法行為地傾向於指係實行不法行為
      之地，而非發生不法行為結果之地，益徵最高法院上開判
      例載示「其一部行為結果發生之地」之旨，宜採限縮解釋
      ，而認所稱結果發生之地，係與構成侵權行為要件事實之
      全部或一部，有直接或最重要之牽連關係者為限，庶符立
      法原意，並可避免一造濫訴致令他造遠赴法院地苛受應訴
      負擔之弊，不宜擴張泛指任何間接或常出於偶然而不確定
      ，或僅屬被害人空泛主張管轄原因事實而未經大體立證之
      地，為此所稱之結果地。查，本件原告係主張被告捷安特
      公司為被告巨大公司所轉投資設立之公司，被告二人均已
      自行車之製造及銷售為營業範圍，被告巨大公司購入侵害
      原告專利權之物件並安裝於自行車上另以被告捷安特公司
      名義對外銷售，而有侵害原告之專屬授與專利權情事。然
      依原告所主張之事實，其所購得侵權物品係由訴外人忠明
      自行車有限公司（下稱忠明公司）所出售，而忠明公司與
      被告巨大公司、捷安特公司間並非關係企業，原告亦未提
      出被告有委託忠明公司販售侵害專利權之自行車，自難認
      被告巨大公司、捷安特公司有於本院轄區內為侵害原告專
      利權之行為。
三、綜上所述，本件本院並未依據民事訴訟法第15條侵權行為特
    別審判籍而取得管轄權，被告三人之事務所之及住所分別均
    在台中縣大甲鎮○○里○○路，依民事訴訟法第1條、第2條
    ，原告自應向其被甲○○之住所所在地及被告巨大公司、捷
    安特公司之事務所所在地法院及台中地院起訴。茲原告向無
    管轄權之本院起訴，顯係違誤。應依職權將本件移送於該管
    轄法院。
四、依首開法條裁定如主文。
中　　華　　民　　國　　94　　年　　2 　　月　　15　　日
                  民事第四庭    法　官　黃柄縉
以上正本係照原本作成
如對本裁定抗告須於裁定送達後10日內向本院提出抗告狀，並繳
納抗告費新臺幣1,000元
中　　華　　民　　國　　94　　年　　2 　　月　　17　　日
                                書記官　楊湘雯
